【裁判字號】    89,易,263
【裁判日期】    891128
【裁判案由】    竊盜
【裁判全文】
台灣基隆地方法院刑事判決                          八十九年度易字第二六三號
    公  訴  人  台灣基隆地方法院檢察署檢察官
    被      告  甲○○
右列被告因竊盜案件，經檢察官提起公訴（八十九年度偵字第一五七一號），本院判
決如左：
    主      文
甲○○連續於夜間侵入有人居住之建築物而竊盜，處有期徒刑壹年。
扣案穿線並黏貼雙面膠紙之塑膠水管壹條沒收。
    事      實
一、甲○○意圖為自己不法之所有，基於概括之犯意，於民國八十九年三月十三日凌
    晨三時許、同月二十四日凌晨三時許，自因施工而未設窗戶之二樓，連續侵入基
    隆市○○路二十七號之一有管理人乙○○居住管理之寺廟「奠濟宮」內，以其所
    有之塑膠水管穿線並黏貼雙面膠紙，伸入裝有現金即「香油錢」之功德箱內，黏
    取不詳數目之現鈔；得手後離去。八十九年四月七日凌晨三時二十分許，復侵入
    其內，再以相同手法而竊取現金紙鈔；尚未得手時，即為乙○○發現而報警，經
    警於同日凌晨三時三十分許，當場查獲，並扣得該穿線並黏貼雙面膠紙之塑膠水
    管一個。
二、案經基隆市警察局第一分局報請台灣基隆地方法院檢察署檢察官偵查起訴。
    理      由
一、右揭事實，被告甲○○除否認所竊得之物為現金，辯稱所黏得之物皆為黃紙之外
    ，餘皆坦承不諱，核與被害人即寺廟管理人乙○○所述情節相符，並有塑膠水管
    及現場錄影帶三捲扣案可稽；經本院勘驗錄影帶結果，畫面僅見被告陸續行竊，
    無法見及竊得之物為何，並經記明筆錄；再訊之被害人乙○○供稱：該功德箱每
    半月才打開一次，其放入黃紙，為現金混在一起，讓被告黏到現鈔之機會較少等
    語，足見被告前二次所竊得者固有部分係黃紙，惟其有部分現鈔應堪認定；否則
    ，被告焉有接二連三人內行竊之理？綜上，被告之自白與事實相符，可以採信；
    其否認部分係卸責之詞，不足採信，其犯行洵堪認定。
二、核被告所為，係犯刑法第三百二十一條第一項第一款之加重竊盜即夜間侵入有人
    居住之建築物竊盜罪及同款之未遂罪。被告先後多次行為，時間緊接，犯罪構成
    要件相同，顯係基於概括之犯意為之，為連續犯，應論以該款既遂一罪並加重其
    刑。由於連續犯係以一罪論而得加重其刑至二分之一，其未遂部分在加重量刑時
    自有考量，已無庸適用未遂減刑之規定，併此說明之。
三、按刑事立法上之「法益原則」要求任何行為要加以犯罪化，必因其法益受到侵害
    或危險。在法益侵害，為實害犯；在法益危險，為危險犯。法益本身依其價值評
    價之強度，而呈現法益位階。生命、身體、自由、名譽、財產五者，按其順序，
    而高低位階化。生命法益最高，其次身體法益，其次自由法益，其次名譽法益，
    而財產法益最低。此五種傳統法益，稱之為「個人法益」。本件侵入住宅行為所
    侵害者為居住自由，夜間侵入住宅有人居住之建築物之行為並危及他人之生命，
    竊盜行為所侵害者為他人財產，故為自由法益及財產法益之實害犯，生命法益之
    危險犯。其次，刑事司法上之「罪刑相當原則」要求法官在量刑時，應依法益之
    位階，重所當重，輕所當輕，必使罪得其刑而刑當其罪；不得重罪而輕判，或輕
    罪而重判；期使責任與刑罰得以相適應，而具有相當性。地藏十輪經（第三卷）
    云：「若犯重罪，應重治罰；若犯中罪，應中治罰；若犯輕罪，應輕治罰；令其
    慚愧，懺悔所犯。」其此之謂也！為此，本院審酌被告之品行、生活狀況、智識
    程度、犯罪之動機、目的、犯罪所生之危害、犯罪後之態度等一切情狀後，認為
    量處有期徒刑一年，足以使其罪刑相當，爰宣告之，以示儆懲，並期被告之自新
    。
三、該穿線並黏貼雙面膠紙之塑膠水管一條，係供犯罪所用，且為被告所有，已據其
    供明，應予宣告沒收。
四、據上論結，應依刑事訴訟法第二百九十九條第一項前段、刑法第五十六條、第三
    百二十一條第一項第一款、第三十八條第一項第二款、罰金罰鍰提高標準條例第
    一條前段而判決如主文。
本案經檢察官周啟勇到庭執行職務。
中      華      民      國    八十九    年      十一    月    二十八    日
                                    台灣基隆地方法院刑事庭
                                        法  官  陳  志  祥
右正本證明與原本無異。
如不服本判決，應於送達後十日內，向本院提出上訴狀。
中      華      民      國    八十九    年      十二    月        六    日
                                        書記官  陸  清  敏
附錄：
刑法第三百二十一條第一項：
犯竊盜罪而有左列情形之一者，處六月以上五年以下有期徒刑：
一、於夜間侵入住宅或有人居住之建築物、船艦，或隱匿其內而犯之者。
二、毀越門扇、牆垣或其他安全設備而犯之者。
三、攜帶兇器而犯之者。
四、結夥三人以上而犯之者。
五、乘火災、水災或其他災害之際而犯之者。
六、在車站或埠頭而犯之者。
（罰金已依罰金罰鍰提高標準條例提高為十倍）


司法院資訊處製作；財團法人民間司法改革基金會備份。
